臺北高等行政法院判決
　　　　　　　　　　　　　　　　　　　92年度訴字第5165號
　　　　　　　　　　　　　　　.
原　　　告　布蘭達股份有限公司
代　表　人　甲○○（董事長）
訴訟代理人　丙○○
被　　　告　經濟部智慧財產局
代　表　人　蔡練生（局長）
訴訟代理人　丁○○兼送達代收.
　　　　　　乙○○
上列當事人間因商標註冊事件，原告不服經濟部中華民國92年9
月25日經訴字第09206220410號訴願決定，提起行政訴訟，本院
判決如下：
　　主  文
原告之訴駁回。
訴訟費用由原告負擔。
　　事  實
一、事實概要：
    原告於民國91年7月30日以「雅皮」商標（下稱系爭商標）
    ，指定使用於當時商標法施行細則第49條所定商品及服務分
    類表第33類之香檳酒、威士忌酒、水果酒、清酒、高梁酒、
    茅台酒、藥味酒、琴酒、葡萄酒、米酒、開胃酒、李酒、甜
    酒、汽泡酒、蒸餾酒、紹興酒、含酒精之飲料、白酒、梅酒
    、料理米酒商品，向被告申請註冊，經被告審查認系爭商標
    圖樣上之「雅皮」，與註冊第721246號「雅啤」及註冊第
    725473號「雅痞」商標（下稱據爭商標）圖樣，有使相關消
    費者產生混淆誤認之虞，應不准註冊，以92年7月8日（92
    ）智商0246字第9280321780號發文之商標核駁第272921號審
    定書為核駁之處分。原告不服，提起訴願，經遭決定駁回，
    遂向本院提起行政訴訟。
二、兩造聲明：
　(一)原告聲明：
    1.訴願決定及原處分均撤銷。
    2.被告應就系爭商標為准予註冊之審定。
    3.訴訟費用由被告負擔。
　(二)被告聲明：
    1.駁回原告之訴。
    2.訴訟費用由原告負擔。
三、兩造之爭點：系爭商標指定使用於當時商標法施行細則第49
    條所定商品及服務分類表第33類之商品，有否商標圖樣相同
    或近似於他人同一商品或類似商品之註冊商標，而構成註冊
    時商標法第37條第12款之違反？
　(一)原告主張之理由：
    1.按商標圖樣相同或近似於他人同一商品或類似商品之註冊
      商標者，不得申請註冊，為前揭商標法第37條第12款所明
      定。而衡酌商標是否近似，以具有普通知識經驗之購買人
      ，於購買時施以普通所用之注意，有無混同誤認之虞判斷
      之，同法施行細則第15條第1項亦定有明文。又「商標之
      近似與否應隔離觀察以為判定之標準，縱令兩商標對照比
      較能見其差別，然異地異時各別觀察則不易見者，仍不得
      不謂為近似，故凡商標無論在外觀上、名稱上或觀念上，
      其主要部分近似，有足以惹起混同誤認之虞，而其他附屬
      部分雖不近似，仍不得不謂為近似之商標」有最高行政法
      院26年判字第20號判例可參。故判斷兩商標是否近似，應
      就各商標之主要部分異時異地隔離各別觀察，以辨其是否
      足以引起混同誤認之虞，如其主要部分在外觀、讀音或觀
      念上有一近似者，即為近似之商標。
    2.被告認系爭商標名稱與據爭第721246號「雅啤」商標中文
      讀音混同，然該「雅啤」商標圖樣中之「啤」，依坊間所
      出版之國語辭典之解釋，「啤」乃英文「Beer」之譯音字
      ，而Beer即啤酒。又依社會一般消費者觀念與市場交易情
      形，「啤」予人之印象即為啤酒，如一般消費者即常將台
      灣啤酒簡稱為台啤，以之作為商標指定於啤酒、黑啤酒、
      生啤酒、淡啤酒等商品，明顯為商品之說明。但該據爭商
      標目前仍屬有效存在，又「啤」字應為商品之說明，欠缺
      足以使一般商品購買人認識其為標章商品之標識，並得藉
      以與他人之商品相區別之特別顯著性，一般消費者見到以
      「雅啤」為商標名稱之啤酒商品，以其具有之普通知識經
      驗，於購買時施以普通所用之注意，即會判斷該商品名稱
      為「雅」啤或「雅」啤酒，故「啤」字應屬該據爭商標之
      附屬部分，其主要部分應僅「雅」一字。
    3.再就據爭第725473號「雅痞」商標而言，經查該二字意為
      居住於都市中之專業人員，為英語yuppes的音譯，乃具有
      特殊含意之詞彙，而系爭商標所用「雅皮」並無特別含意
      。又其讀音依教育部網路國語辭典所標示，為「ㄧㄚ三聲
      、ㄆㄧ三聲」，依國人國字讀法，雙三聲疊字，須將首字
      讀為二聲（例如：粉筆、擁擠、可以等），「雅痞」音應
      讀為「ㄧㄚ二聲、ㄆㄧ三聲」。與系爭商標「雅皮」讀為
      「ㄧㄚ三聲、ㄆㄧ二聲」完全不同。細觀「雅痞」與「雅
      皮」、「擁擠」與「擁急」、「粉筆」與「粉鼻」、「可
      以」與「可移」，當無予一般消費者混同誤認之虞。
　(二)被告主張之理由：
    1.系爭商標中的「雅皮」與據爭之第721246號「雅啤」商標
      中的「雅啤」讀音相同，復均指定使用於同一或類似之啤
      酒、黑啤酒、生啤酒、淡啤酒、威士忌酒、水果酒、清酒
      、高梁酒、茅台酒、藥味酒、琴酒、葡萄酒、米酒、開胃
      酒、李酒、甜酒、汽泡酒、蒸餾酒、紹興酒、含酒精之飲
      料、白酒、梅酒、料理米酒等商品，且「雅啤」予人整體
      不可分割之概念，消費者不會僅以「雅」作為商品識別標
      誌，因此「雅皮」與「雅啤」於異時異地連貫唱呼之際，
      有使相關消費者產生混淆誤認之虞。
    2.又據爭之第725473號「雅痞」商標中的「雅痞」是英文「
    　YUPPIE」、「YUPPY」之音譯，意義為居住於都市中之專
      業人員，亦有將「YUPPY」解釋為「雅皮士」，在一般文
      字的運用上，「雅皮」、「雅痞」所代表的意義是相同的
      ，例如雅痞味、雅痞紳士、雅痞族、都會雅痞、白人雅皮
      、雅皮的族群、單身雅皮族、雅皮一族、雅皮型的、雅皮
      氣息等，是「雅皮」與「雅痞」不但讀音相近，觀念亦相
      同，且指定使用於同一或類似之威士忌酒、水果酒、清酒
      、高梁酒、茅台酒、米酒、開胃酒、紹興酒、蒸餾酒等商
      品，於異時異地連貫唱呼之際，有使相關消費者產生混淆
      誤認之虞。
  理  由
一、按商標圖樣相同或近似於他人同一商品或類似商品之註冊商
    標者，不得申請註冊，為系爭商標審定時商標法第37條第12
    款所明定。又商標圖樣之近似，以具有普通知識經驗之購買
    人，於購買時施以普通所用之注意，有無混同誤認之虞判斷
    之。且商標主要部分在外觀、觀念或讀音方面有一近似者，
    即為近似之商標。查系爭商標係由單純由左而右之「雅皮」
    二中文字組成，據爭第725473號「雅痞」商標則由單純由左
    而右之「雅痞」二中文字組成，系爭商標與該據爭商標分別
    之二中文字，均為其各該商標之主要部分。且系爭商標與該
    據爭商標讀音縱一為「ㄧㄚˇㄆㄧˊ」；一為「ㄧㄚˇ、ㄆ
    ㄧˇ」之些微差異，但二者讀音極為相近，於連貫唱呼之際
    ，有使一般消費者產生混淆誤認之虞，應屬近似之商標。原
    告主張「雅痞」音應讀為「ㄧㄚˊ、ㄆㄧˇ」，與系爭商標
    「雅皮」讀為「ㄧㄚˇ、ㄆㄧˊ」完全不同，細觀「雅痞」
    與「雅皮」，當無予一般消費者混同誤認之虞等等，核非可
    採。另據爭第721246號「雅啤」商標，其中文讀音為「ㄧㄚ
    ˇㄆㄧˊ」，與系爭商標「雅皮」之讀音相同，於連貫唱呼
    之際，有使一般消費者產生混淆誤認之虞，亦屬近似之商標
    。原告主張一般消費者見到以「雅啤」為商標名稱之啤酒商
    品，以其具有之普通知識經驗，於購買時施以普通所用之注
    意，即會判斷該商品名稱為「雅」啤或「雅」啤酒，故「啤
    」字應屬該據爭商標之附屬部分，其主要部分應僅「雅」一
    字部分，亦非可採。
二、系爭商標指定使用於前揭商標法施行細則第49條所定商品及
    服務分類表第33類之香檳酒、威士忌酒、水果酒、清酒、高
    梁酒、茅台酒、藥味酒、琴酒、葡萄酒、米酒、開胃酒、李
    酒、甜酒、汽泡酒、蒸餾酒、紹興酒、含酒精之飲料、白酒
    、梅酒、料理米酒商品，與據爭第725473號「雅痞」商標指
    定使用於香檳酒、白蘭地酒、威士忌酒、伏特加酒、水果酒
    、五加皮酒、茅台酒、蘭姆酒、葡萄酒、米酒、烈酒、飯前
    酒、開胃酒、李酒、甜酒、雞尾酒、清酒、高梁酒，及與據
    爭第721246號「雅啤」商標指定使用於啤酒、黑啤酒、生啤
    酒、淡啤酒復屬同一或類似之商品。原告申請註冊之系爭「
    雅皮」商標係於91年7月30日申請，據爭第721246號「雅啤
    」商標係於85年7月1日註冊；據爭第725473號「雅痞」商標
    則係於85年8月16日註冊，有商標註冊簿可憑，系爭商標申
    請晚於據爭二商標註冊日，自有違反首揭法條之規定，應不
    得申請註冊。被告據此否准系爭商標之註冊申請，訴願決定
    維持原處分，於法並無違誤。
三、本件原告聲明請求撤銷訴願決定及原處分，並命被告就系爭
    商標作成核准審定之處分，係屬課予義務訴訟，而課予義務
    訴訟本應適用言詞辯論終結時之法律。本件應適用之商標法
    雖已於92年5月28日修正公布，並於11月28日施行，但因本
    件原處分適用審定時之商標所為核駁之處分及訴願決定予以
    維持，於法並無違誤，已如前述。再依照相當於核駁審定時
    所適用之商標法第37條第12款之現行商標法第23條第1項第
    13款前段之內容以觀，現行法規定「相同或近似於他人同一
    或類似商品或服務之註冊商標或申請在先之商標，有致相關
    消費者混淆誤認之虞者」，不得註冊。本件依該條規定之要
    件判斷結果，與被告適用審定時商標法第37條第12款之結果
    ，兩者結論並無不同。亦即系爭商標之申請，因與據爭二商
    標近似，且指定使用於同一或類似之商品，並有致相關消費
    者混淆誤認之虞，已如前述，其亦有違現行商標法第23條第
    1 項第13款前段之規定。
四、綜上所述，本件商標註冊申請事件依課予義務訴訟事件應適
    用現行商標法規定，而加以適用之結果，系爭商標之註冊仍
    有違現行商標法第23條第1項第13款前段之規定。因此，原處
    分雖未及適用嗣後修正施行之商標法，但其處分結論與現行
    商標之適用之結果既無不同。原處分及訴願決定仍應予維持
    。從而，原告請求撤銷訴願決定及原處分，並命被告對系爭
    商標應予核准審定之處分，為無理由，應予駁回。
據上論結，本件原告之訴為無理由，爰依行政訴訟法第98條第3
項前段，判決如主文。
中　　華　　民　　國　　94　　年　 　2　　月　 17  　 日
                          第一庭審判長法　官  姜素娥
           　　　　　　　　　　　　　 法　官  吳東都
           　　　　　　　　　　　　　 法　官  陳國成
上為正本係照原本作成。
如不服本判決，應於送達後20日內向本院提出上訴狀並表明上訴
理由，如於本判決宣示後送達前提起上訴者，應於判決送達後20
日內補提上訴理由書（須按他造人數附繕本）。
中　　華　　民　　國　　94　　年　 　2　　月　 18  　 日
　　　　　　　　　　　              　書記官  王英傑
